【裁判字號】    95,交訴,133
【裁判日期】    950731
【裁判案由】    公共危險
【裁判全文】
臺灣高雄地方法院刑事判決             95年度交訴字第133號
公  訴  人  臺灣高雄地方法院檢察署檢察官
被      告  乙○○
選任辯護人  蕭永宏律師
上列被告因公共危險等案件，經檢察官提起公訴（95年度偵字第
9249號），本院改依簡式審判程序審理，茲判決如下：
    主  文
乙○○駕駛動力交通工具肇事，致人受傷而逃逸，處有期徒刑陸
月，如易科罰金，以參佰元（即新臺幣玖佰元）折算壹日。緩刑
貳年。
    事實及理由
一、本件犯罪事實、證據、理由及適用法條，均引用檢察官起訴
    書之記載（如附件）。
二、本案相關之法律比較適用：
    按行為後法律有變更者，適用行為時之法律。但行為後之法
    律有利於行為人者，適用最有利於行為人之法律，刑法第2
    條第1 項定有明文。查被告於前開行為後，刑法第41條、第
    74條業經總統於94年2 月2 日修正公布，是本件自應就被告
    行為前、後相關法律有修正者，依前揭規定加以比較適用。
    茲說明如下：
（一）修正前刑法第41條第1 項前段原規定：「犯最重本刑為5
      年以下有期徒刑以下之刑之罪，而受6 個月以下有期徒刑
      或拘役之宣告，因身體、教育、職業、家庭之關係或其他
      正當事由，執行顯有困難者，得以1 元以上3 元以下折算
      一日，易科罰金。」，且被告行為時之易科罰金折算標準
      ，依修正前罰金罰鍰提高標準條例第2 條前段（現已刪除
      ）之規定，本係就其原定數額提高為100 倍折算1 日，故
      被告行為時之易科罰金折算標準乃以銀元3 百元折算1日
      ，經折算後應以新臺幣9 百元折算為1 日。惟修正後刑法
      第41條第1 項前段則改以：「犯最重本刑為5 年以下有期
      徒刑以下之刑之罪，而受6 個月以下有期徒刑或拘役之宣
      告者，得以新臺幣1 千元、2 千元或3 千元折算一日，易
      科罰金。」，乃就易科罰金之折算標準予以提高。從而比
      較修正前、後所定之易科罰金折算標準，當以修正前之規
      定較有利於被告，故應依刑法第2 條第1 項前段，適用行
      為時、即修正前刑法第41條第1 項前段規定，以定其易科
      罰金之折算標準。
（二）修正前刑法第74條第1 項第1 款原規定受2 年以下有期徒
      刑、拘役或罰金之宣告，且未曾受有期徒刑以上刑之宣告
      者，得宣告緩刑，且依修正前刑法第93條第1 項規定，緩
      刑期間內得付保護管束，另於同法第75條規定僅須於緩刑
      期間內更故意犯罪、或緩刑前故意犯罪，而在緩刑其內受
      有期徒刑以上之宣告者，即可撤銷緩刑。修正後刑法第74
      條除維持前述宣告刑之限制外，另改以「未曾因故意犯罪
      受有期徒刑以上刑之宣告者」即可宣告緩刑，並增列同條
      第2 項規定法院得課予被告一定之負擔，惟同法第75條則
      規定須行為人於「緩刑期內因故意犯他罪，而在緩刑期內
      受不得易科罰金之有期徒刑以上刑之宣告確定」或「緩刑
      前因故意犯他罪，而在緩刑期內受不得易科罰金之有期徒
      刑以上刑之宣告確定」，方得撤銷緩刑，且須於於判決確
      定後6 月以內始可為之。綜此以觀，修正後刑法針對緩刑
      雖增列法院得課予被告一定義務之負擔，然此舉乃係協助
      被告於緩刑期間內徹底糾正其犯行，藉以貫徹緩刑宣告之
      目的，此外更同時放寬宣告緩刑之要件，且限制撤銷緩刑
      之要件，避免因社會非難程度較輕之過失犯、及惡性輕微
      或偶發性犯罪之行為人因此喪失改過自新之機會。準此，
      茲就修正前、後刑法關於緩刑之相關規定加以合併比較，
      本院乃認應以修正後刑法關於緩刑之規定較有利於被告（
      最高法院95年第8 次刑事庭會議結論亦採同一見解），故
      應依刑法第2 條第1 項但書，適用裁判時、即修正後刑法
      關於緩刑之相關規定作為應否宣告緩刑之依據。
三、本院審酌被告前曾因酒醉駕車，經本院以89年旗交簡字第97
    號判決判處拘役50日，其駕車與被害人發生擦撞，但肇事後
    並未救護被害人或報警處理，旋即離開現場，置他人生命、
    身體不顧，且犯後於警偵訊猶矯詞掩飾，否認犯行，本應從
    重量刑，惟念其終知醒悟，坦承犯行，且旋與被害人達成和
    解，賠償其所受損害，顯有悔意等一切情狀，量處如主文所
    示之刑，並諭知易科罰金之折算標準。又被告前未曾受有期
    徒刑以上刑之宣告，有臺灣高等法院被告全國前案紀錄表1
    份存卷可證，其因一時疏失，致觸犯本件犯行，經此偵審程
    序，當知所警惕，信無再犯之虞，參以被告於本院審理期間
    已捐款5 萬元予財團法人臺灣兒童暨家庭扶助基金會，有該
    基金會高雄縣分事務所95年7 月17日收據1 份附卷可按，堪
    認被告願就渠所造成社會秩序之危害，略作補償，足認深具
    悔意，本院綜合各情，認所宣告之刑，以暫不執行為適當，
    併予宣告緩刑2 年，以啟自新。
四、本件被告所犯為死刑、無期徒刑、最輕本刑3 年以上有期徒
    刑以外之罪，亦非高等法院管轄第一審之案件，其於本院行
    準備程序時並就被訴事實為有罪之陳述，經聽取檢察官及被
    告之意見後，依刑事訴訟法第273 條之1 第1 項之規定，由
    本院合議庭裁定本件改依簡式審判程序，並由受命法官獨任
    進行審理。
五、適用之法條：刑事訴訟法第273 條之1 第1 項、第284 條之
    1 、第299 條第1 項前段，刑法第2 條、刑法第185 條之4
    、第74條第1 項第1 款，修正前刑法第41條第1 項前段，修
    正前罰金罰鍰提高標準條例第2 條，判決如主文。
本案經檢察官甲○○到庭執行職務。
中    華    民    國    95    年    7    月     31    日
                     刑事第四庭   法  官  林意芳
以上正本證明與原本無異。
如不服本判決，應於收受送達後10日內向本院提出上訴書狀。
中    華    民    國    95    年    7    月     31    日
                                  書記官  曾秀鳳
中華民國刑法第185條之4
駕駛動力交通工具肇事，致人死傷而逃逸者，處6月以上5年以下
有期徒刑。


司法院資訊處製作；財團法人民間司法改革基金會備份。
